【裁判字號】    90,停,78
【裁判日期】    901031
【裁判案由】    聲請停止執行
【裁判全文】
臺北高等行政法院裁定                                  九十年度停字第七八號
    聲  請  人  甲○○
    代  理  人  丙○○
    輔  佐  人  乙○○
    相  對  人  內政部警政署入出境管理局
    代  表  人  曾文昌（局長）住同右
    代  理  人  戊○○
                丁○○
右當事人間因居留事件，聲請人提起行政訴訟，並聲請停止原處分之執行，本院裁定
如左：
    主  文
相對人中華民國九十年三月十六日（九十）境仁亮字第三五四九五號書函處分，於本
案訴訟（本院九十年度訴字第五五三七號）裁判確定前，停止其效力之全部。
聲請程序費用由相對人負擔。
    理  由
一、按行政訴訟繫屬中，行政法院認為原處分之執行，將發生難於回復之損害，且有
    急迫情事者，得依聲請裁定停止執行；停止執行之裁定，得停止原處分或決定之
    效力、處分或決定之執行或程序之續行之全部或部分；行政訴訟法第一百十六條
    第二項前段、第五項定有明文。
二、本件聲請意旨略謂：聲請人為中華民國國民，原持難民證在泰國居留，八十八年
    十二月八日持我國國防部核發之眷屬證明，向我國駐泰國代表處申請取得我國護
    照，於八十九年六月五日返國，並於八十九年六月七日向相對人申請單次入出國
    許可證，因聲請人無法提出僑居地居留證明而未獲准許，聲請人乃轉向相對人申
    請居留定居，經相對人以九十年三月十六日（九十）境仁亮字第三五四九五號書
    函予以否准，聲請人不服提起訴願，遭決定駁回，遂提起行政訴訟。按我國憲法
    第五條規定：「中華民國各民族一律平等」、第七條規定：「中華民國人民，無
    分男女、宗教、種族、階級、黨派，在法律上一律平等」、第十條規定：「人民
    有居住及遷徙之自由」，聲請人為中華民國國民，不論在台有無戶籍，依憲法規
    定，均有返國定居之權利，相對人否准聲請人之定居申請，顯屬違法，訴願決定
    予以維持，亦有不當。又相對人否准聲請人之居留申請後，聲請人即有遭收容及
    強制出國之危險，情事急迫，且被強制出國後，將來本案訴訟縱屬獲勝確定，亦
    難以回復原狀，為此聲請裁定准予停止原處分之執行等語。
三、查聲請人主張其為中華民國國民，申請在國內定居被拒，提起訴願被駁回後，已
    提起行政訴訟之事實，業據提出入境居留定居申請書、國防部人事參謀次長室書
    函、相對人書函、聲請人護照、內政部訴願決定書等影本為證，並經本院調取其
    提起之本案訴訟（本院九十年度訴字第五五三七號）卷宗核閱屬實，堪信為真實
    。復查原處分即相對人九十年三月十六日（九十）境仁亮字第三五四九五號書函
    ，內容略謂：「主旨：有關台端再次為令兄（即聲請人）申請居留案，復如說明
    ，請查照。說明：一、依據台端本（九十）年三月十二日居留申請書辦理。二、
    經查，令兄係在臺灣地區無戶籍國民，依『入出國移民法』第十一條第一項第九
    款規定，令兄在臺已逾期居留，依法不予許可其居留。同法第十二條，令兄持無
    國籍旅行證件入國，應持無國籍旅行證件出國，不得申請居留或定居。同法第十
    五條第一項，臺灣地區無戶籍國民未許可入國，或經許可入國已逾停留、居留或
    限令出國之期限者，得逕行強制出國，並得限制再入國；第二項，前項強制出國
    前，得暫予收容，並得令其從事勞務。」足見原處分雖為否准之行政處分，惟不
    停止執行時，聲請人即有被收容及強制出國之危險，自應認有聲請停止執行之利
    益，且屬情況急迫。又本件聲請人一旦被強制出國，本案縱屬獲勝訴，亦未能再
    入國，且此等損害，不能以金錢補償，勢將發生難以回復之損害。從而，聲請人
    聲請停止原處分之執行，揆諸首揭規定，並無不合，應予准許。至於相對人陳稱
    其否准聲請人在台居留、定居，乃依法處理，並無違法或不當云云，乃實體事項
    ，應屬本案訴訟審理之範圍，非本件所應審究，附此敘明。
四、依行政訴訟法第一百零四條、民事訴訟法第九十五條、第七十八條，裁定如主文
    。
中    華    民    國      九十      年      十        月    三十一      日
                            臺 北 高 等 行 政 法 院  第 三  庭
                                           審 判 長 法  官  徐瑞晃
                                                    法  官  吳慧娟
                                                    法  官  李得灶
右為正本係照原本作成。
如不服本裁定，應於送達後十日內向本院提出抗告狀（須按他造人數附繕本）。
中    華    民    國      九十      年    十一        月      二        日
                                                    書記官  陳清容


司法院資訊處製作；財團法人民間司法改革基金會備份。
